臺灣高雄地方法院民事判決
110年度簡上字第221號
上  訴  人  陳穎仕
                    
兼
訴訟代理人  陳美宏
                    
被上 訴 人  張世明
上列當事人間請求給付票款事件，上訴人對於民國109年11月27
日本院高雄簡易庭109年度雄簡字第1597號第一審判決提起上訴
，本院於民國111年3月28日言詞辯論終結，判決如下：
    主      文
上訴駁回。
第二審訴訟費用由上訴人負擔。
    事實及理由
一、被上訴人主張：上訴人陳美宏於民國107年7月11日向被上訴
    人與訴外人呂政達借款新臺幣（下同）20萬元，約定借款清
    償日為同年9月30日，雙方於借款當日亦簽立保管契約書，
    並由上訴人陳穎仕擔任借款之連帶保證人，陳美宏另簽發如
    附表所示之本票（下稱系爭本票），陳穎仕則於系爭本票背
    書，系爭本票並交付呂政達、被上訴人作為清償借款之擔保
    ；嗣陳美宏、陳穎仕於借款清償期屆至均未依約清償借款，
    經催討均未獲置理，呂政達乃於108年12月30日將其對上訴
    人2人之債權讓與被上訴人，被上訴人得依票據之法律關係
    請求上訴人給付20萬元本息。為此，爰依票據之法律關係提
    起本件訴訟等語，並於原審聲明：上訴人應連帶給付被上訴
    人20萬元，及自107年9月30日起至清償日止，按年息百分之
    5計算之利息。
二、上訴人則以：上訴人2人在網路上先認識辦理民間小額借貸
    轉介之訴外人蘇育騏，蘇育騏介紹「小賀」，「小賀」再於
    通訊軟體LINE介紹被上訴人及呂政達，由呂政達先跟陳美宏
    電話聯繫，問陳美宏能否辦手機門號換現金，陳美宏稱不需
    要，呂政達遂聯繫被上訴人與陳美宏在超商見面，被上訴人
    及呂政達至現場後即向陳美宏介紹小額借貸，陳美宏要借款
    10萬元，但實際僅拿到8萬元，過程中呂政達及被上訴人要
    求陳美宏簽立現金保管契約書，陳美宏堅持未保管20萬元，
    但被上訴人及呂政達卻稱不用擔心，簽保管契約書僅為作業
    方式，陳美宏當時因家裡急需用錢，礙於經濟壓力即配合簽
    名並簽發系爭本票，嗣被上訴人及呂政達表示借貸款項必須
    有保證人，故陳穎仕自臺中南下，在高雄火車站對面吉野家
    配合被上訴人及呂政達在保管契約書簽名及在系爭本票上背
    書。兩造就簽立系爭本票之原因事實既已確定為消費借貸，
    則於上訴人否認收受借款時，應由被上訴人負交付借款之舉
    證責任，被上訴人雖提出保管契約書為證，但被上訴人起訴
    時隱藏自己為真正借款人，又對手機之說詞前後不一，顯見
    陳述虛偽，不得單以保管契約書作為交付借款之證據等語置
    辯。並於原審聲明：上訴人第一審之訴駁回。
三、原審判決上訴人應連帶給付被上訴人20萬元及自107年9月30
    日起至清償日止，按年息百分之5計算之利息，並為假執行
    之宣告。上訴人不服，提起上訴，並聲明：㈠、原判決廢棄
    。㈡、上開廢棄部分，被上訴人於第一審之訴駁回。被上訴
    人上訴聲明：上訴駁回。
四、不爭執事項
㈠、系爭本票為陳美宏所簽發，陳穎仕背書。 
㈡、保管契約書為上訴人親自簽名按捺手印。
㈢、上訴人陳美宏曾向被上訴人借款，並曾收受8萬元。
五、得心證之理由
㈠、按票據乃文義證券及無因證券，票據上之權利義務悉依票上
    所載文義定之，與其基礎之原因關係各自獨立，票據上權利
    之行使不以其原因關係存在為前提。執票人行使票據上權利
    時，就其基礎之原因關係確係有效存在不負舉證責任。若票
    據債務人以自己與執票人間所存抗辯之事由對抗執票人，依
    票據法第13條規定觀之固非法所不許，惟仍應先由票據債務
    人就該抗辯事由之基礎原因關係負舉證之責任，當票據基礎
    之原因關係確立後，法院就此項原因關係進行實體審理時，
    當事人於該原因關係是否有效成立或已否消滅等事項有所爭
    執，即應適用各該法律關係之舉證責任分配原則，而非猶悉
    令票據債務人負舉證責任。本件上訴人主張系爭本票乃基於
    兩造、呂政達間消費借貸關係始交付，此為被上訴人所不爭
    執，是在系爭本票原因關係確立為消費借貸關係之情形下，
    依消費借貸舉證責任之分配，上訴人抗辯僅收受借款8萬元
    ，並未成立20萬元之消費借貸關係，則就被上訴人交付20萬
    元借款之事實應負舉證責任。
㈡、金錢借貸契約，固屬要物契約，應由貸與人就交付金錢之事
    實，負舉證之責，但貸與人提出之借用證內，若經載明所借
    款額，當日親收足訖無訛者，要應解為貸與人就要物性之具
    備已盡舉證責任（最高法院80年度台上字第2133號民事判決
    參照）。被上訴人就交付借款之事實，業據其提出保管契約
    書為證（原審卷第17頁），該文書上雖載名義為保管契約書
    、委託人為呂政達，然上訴人自承保管契約書為借款時，被
    上訴人、呂政達要求其所簽立，顯見此保管契約書實為兩造
    間、呂政達之消費借貸而簽立。而保管契約書明確既載甲方
    （呂政達）將20萬元委託上訴人陳美宏保管，明確記載款項
    業已交付之事實，揆諸前揭說明，應解為貸與人即被上訴人
    就要物性之具備已盡舉證責任，上訴人否認有實際收受系爭
    本票上所載共20萬元款項，自應由上訴人提出反證加以證明
    ，惟上訴人就此始終未提出證據以實其說，其所辯自不足採
    。
㈢、按在票據上簽名者，依票上所載文義負責；本票發票人所負
    責任，與匯票承兌人同；付款人於承兌後應負付款之責；本
    票背書人應照票據文義擔保付款；本票到期不獲付款時，執
    票人於行使或保全本票上權利之行為後，對於背書人得行使
    追索權；發票人、承兌人、背書人及其他票據債務人，對於
    執票人連帶負責；執票人向票據債務人行使追索權時，得請
    求自到期日起如無約定利率者，依年利六釐計算之利息，票
    據法第5條第1項、第121條、第124條準用第52條第1項、第3
    9條、第29條第1項、第85條第1項、第96條第1項、第97條第
    1項第2款分別定有明文。陳美宏既為系爭本票發票人，自應
    負付款之責，陳穎仕為系爭本票背書人，亦應照系爭本票文
    義擔保付款，上訴人2 人對於執票人即被上訴人連帶負責，
    又系爭本票未約定利率，被上訴人請求利息以年息百分之5
    計算，仍在票據法第97條第1 項第2 款規定範圍內，是被上
    訴人依票據之法律關係，請求上訴人連帶給付20萬元及自到
    期日即107 年9 月30日起至清償日止，按週年利率5 ％計算
    之利息，洵屬有據。
六、綜上所述，被上訴人依票據之法律關係，請求上訴人連帶給
    付20萬元，及自107年9月30日起至清償日止，按年息百分之
    5計算之利息，為有理由，應予准許。原審為被上訴人勝訴
    之判決，於法並無違誤，上訴論旨猶執前詞指摘原判決此部
    分不當，求予廢棄改判，為無理由，應駁回其上訴。本件事
    證已臻明確，兩造其餘主張及陳述、攻擊防禦方法暨所提證
    據，經核與判決之結果不生影響，爰不一一論述，附此敘明
    。 
七、據上論結，本件上訴為無理由，爰判決如主文。
中　　華　　民　　國　　111 　年　　4 　　月　　25　　日
                  民事第二庭  審判長法  官  陳宛榆
                                    法  官  林婕妤
                                    法  官  鄭  瑋
以上正本係照原本作成。
本判決不得上訴。
中　　華　　民　　國　　111 　年　　5 　　月　　2 　　日
                                    書記官  李佩穎

附表：
編號 票面金額（新臺幣） 發票日（民國） 到期日（民國） 票據號碼  1 70,000元 107 年7 月11日 107 年9 月30日 CH 000000  2 70,000元 107 年7 月11日 107 年9 月30日 CH 000000  3 60,000元 107 年7 月11日 107 年9 月30日 CH 000000